【裁判字號】    99,易,2261
【裁判日期】    990816
【裁判案由】    侵占
【裁判全文】
臺灣臺中地方法院刑事判決              99年度易字第2261號
公  訴  人  臺灣臺中地方法院檢察署檢察官
被      告  乙○○
上列被告因侵占案件，經檢察官提起公訴（九十九年度偵緝字第
四八九號），由本院合議庭裁定進行簡式審判程序，判決如下：
    主    文
乙○○意圖為自己不法之所有，而侵占自己持有他人之物，處有
期徒刑陸月，如易科罰金，以新臺幣壹仟元折算壹日。
    犯罪事實
一、乙○○前因妨害秩序案件，經本院以八十五年度訴字第一八
    ０六號判決判處有期徒刑六月確定；另因盜匪及贓物案件，
    經本院以八十六年度訴字第八七四號判決分別判處有期徒刑
    八年及四月，應執行有期徒刑八年二月確定；先於民國九十
    一年六月六日假釋出監，本應至九十六年七月十六日假釋期
    間始行屆滿。惟其又因另案遭撤銷假釋，原應入監執行所餘
    殘刑有期徒刑五年二月，其間適逢中華民國九十六年罪犯減
    刑條例正式施行，上開所犯妨害秩序及贓物案件各經本院以
    九十九年度聲減字第一四號裁定減為有期徒刑三月及二月確
    定，再與不得減刑之盜匪案件所處有期徒刑八年之刑期，定
    應執行刑為有期徒刑八年五月確定，前揭撤銷假釋後殘餘刑
    期亦因而減為四年十一月，乙○○迄今仍在監執行前揭殘刑
    （尚不構成累犯）。詎乙○○竟不知警惕，於九十八年六月
    三日上午十時許，因友人丙○○所使用之車牌號碼九Ｃ－六
    三三七號自用小客車發出異常聲響，乙○○乃向丙○○表示
    ：有親戚在修理汽車比較便宜等語，丙○○因而在臺中市西
    屯區○○○路○段九十之六號住處樓下，將上開自小客車交
    由乙○○駛離，乙○○自此對於該部自用小客車已具有受託
    管領之持有關係。詎乙○○因該親戚估價費用過高，竟意圖
    為自己不法之所有，於九十八年六月十日左右之某日，在彰
    化縣永靖鄉之某處，變易持有為所有之意思，將該車予以侵
    占入己。嗣經丙○○多次以電話向乙○○催討該車，乙○○
    先以該車業已修理完竣容待清洗為由予以塘塞，其後則將行
    動電話關閉致使丙○○遍尋不著，無從聯繫，丙○○至此始
    知有異。
二、案經丙○○訴由臺中市警察局第六分局報告臺灣臺中地方法
    院檢察署檢察官偵查起訴。
    理    由
一、被告乙○○住居所係位於南投縣國姓鄉，其將該車送交親戚
    估價後察覺修理費用過高，而最後支配該車之犯罪地點則為
    彰化縣永靖鄉（據被告於本院審理時所自承），均非本院所
    轄，然被告自九十九年三月九日起即進入臺灣臺中監獄執行
    另案徒刑迄今，有臺灣高等法院在監在押全國紀錄表在卷可
    按，於本件檢察官九十九年六月十日起訴、並於同年七月九
    日繫屬於本院時，仍以該處為其現所在地，屬本院轄區，依
    刑事訴訟法第五條第一項之規定，本院自得因其所在地之聯
    繫而取得管轄權。又被告於準備程序中，先就上開犯罪事實
    為有罪之陳述，且所犯係死刑、無期徒刑、最輕本刑為三年
    以上有期徒刑以外之罪，經本院合議庭依刑事訴訟法第二百
    七十三條之一第一項之規定，裁定由法官一人獨任進行簡式
    審判程序，合先敘明。
二、上開犯罪事實，業據被告乙○○於本院審理時坦承不諱，核
    與證人即告訴人丙○○於警詢及偵查中指證之情節相符，並
    經證人王富吉於偵查中證述未在被告所指之地點經營修車廠
    等語綦詳，復有車籍查詢－基本資料詳細畫面、汽車過戶登
    記書各一份附卷可稽，足徵被告前揭自白應屬實情。本案事
    證已臻明確，被告犯行至堪認定。
三、查被告乙○○受告訴人丙○○之委託代為處理車牌號碼九Ｃ
    －六三三七號自用小客車維修事宜，惟被告於取得該車之現
    實占有後，對於該部自用小客車已具有受託管領之持有關係
    ，詎被告竟將之侵占入己，核其所為，係犯刑法第三百三十
    五條第一項之普通侵占罪。爰審酌被告利用告訴人丙○○對
    其承諾代為修車之信任依賴，不僅並未依約交付該車，尚且
    於事後多方藉詞塘塞，造成告訴人丙○○蒙受車輛損失非微
    ，被告犯行實無足取；惟念及被告已於本院審理時表示認罪
    ，復與告訴人丙○○就車輛損失部分達成民事和解，有本院
    調解程序筆錄一份在卷可憑，其犯後態度尚稱良好；再參以
    被告犯罪手段、被告與告訴人丙○○原為舊識之平日關係、
    被告具有高職畢業學歷之智識程度等一切情狀，量處如主文
    所示之刑，併諭知易科罰金之折算標準，以示懲儆。公訴意
    旨雖具體求刑有期徒刑十月，惟被告嗣於本院審理時業已認
    罪並與告訴人丙○○達成民事和解等情，究非檢察官於起訴
    當時所得審酌，是其前揭求刑尚屬過重，而為本院所不採，
    附此敘明。
四、查被告行為後，刑法第四十一條先於九十八年一月二十一日
    經修正公布，並於九十八年九月一日施行，惟其主要係就易
    科罰金者得改易服社會勞動而為修正規定，屬於執行事項之
    法律變動，而與裁判量刑事項無涉，就本件被告得易科罰金
    之條件及折算標準均未生法律變更；又刑法第四十一條修正
    條文另於九十八年十二月三十日經總統以華總一義字第０九
    八００三二五四九一號令公布，並於九十九年一月一日施行
    ，惟該部分之修正條文僅涉及數罪併罰時之易刑期間限制，
    與本案被告僅犯一罪之情形無關，均不生新舊法比較之問題
    ，應依一般法律適用原則，逕行適用裁判時法即現行刑法第
    四十一條第一項規定，併予敘明。
據上論斷，應依刑事訴訟法第二百七十三條之一第一項、第二百
九十九條第一項前段，刑法第三百三十五條第一項、第四十一條
第一項前段，刑法施行法第一條之一第一項、第二項前段，判決
如主文。
本案經檢察官甲○○到庭執行職務。
中    華    民    國    99    年    8     月    16    日
                  刑事第十八庭  法  官  高文崇
以上正本證明與原本無異。
如不服本判決應於收受判決後10日內向本院提出上訴書狀，並應
敘述具體理由；其未敘述上訴理由者，應於上訴期間屆滿後20日
內向本院補提理由書（均須按他造當事人之人數附繕本）「切勿
逕送上級法院」。
                                書記官  詹東益
中    華    民    國    99    年    8     月    16    日
附錄論罪科刑法條：
刑法第三百三十五條第一項：
意圖為自己或第三人不法之所有，而侵占自己持有他人之物者，
處五年以下有期徒刑、拘役或科或併科一千元以下罰金。

司法院資訊處製作；財團法人民間司法改革基金會備份。
